【裁判字號】    97,交聲,146
【裁判日期】    970721
【裁判案由】    違反道路交通管理處罰條例聲明異議
【裁判全文】
臺灣雲林地方法院交通事件裁定     97 年度交聲字第 146 號
移送機關即
原處分機關  交通部公路總局嘉義區監理所雲林監理站
受處分人即
異  議  人  甲○○
上列受處分人因違反道路交通管理處罰條例案件，對於交通部公
路總局嘉義區監理所雲林監理站民國97年6 月19日所為之裁決處
分（原處分案號：雲監裁字第裁72-E00000000號），聲明異議，
本院裁定如下：
    主  文
異議駁回。
    理  由
一、原處分機關以：異議人即受處分人甲○○所有車牌號碼0910
    -HM 號之自用一般小客貨車，於民國97年4 月30日中午12時
    50分許，在新竹市○○○○○街口劃設黃線之禁止停車標線
    處所違規停車，經新竹市警察局交通隊舉發為由，依道路交
    通管理處罰條例第56條第1 項第4 款規定，對異議人裁處罰
    鍰新臺幣（下同）900 元之處分。
二、異議人甲○○承認於上揭時、地，在設有禁止停車標線之處
    所停車，惟以：道路交通標誌標線號誌設置規則第168 條第
    1 項規定「禁止停車線，用以指示禁止停車路段，以劃設於
    道路緣石正面或頂面為原則，無緣石之道路得標繪於路面上
    ，距路面邊緣以三○公分為度。」又依交通部90年8 月13日
    交路字第008745號函示意旨略以：如禁止停車標線有違反
    上述規定，致造成用路人誤解，實不宜依違規停車規定，加
    以處罰。因系爭禁止停車線，依新竹市警察局之舉發照片所
    示，該標線距路面邊緣至少為3 米寬，再依警察機關取締標
    準之行政先例及民眾之一般認知，黃線右側至路面邊緣為非
    取締範圍，黃線左側始為禁止停車路段。異議人雖確有停放
    上揭車輛於系爭路段之事實，但因係停放於黃線右側，且該
    禁止停車標線，距路面邊緣至少為3 米寬，已逾法定標線設
    置標準10倍以上，造成異議人之誤解，是本件裁處異議人罰
    鍰及拖吊移置之處分，顯有錯誤。爰聲明異議，請求撤銷等
    語。
三、按汽車駕駛人在設有禁止停車標線之處所停車，處600 元以
    上1,200 元以下罰鍰；第一項情形，交通勤務警察、依法令
    執行交通稽查任務人員或交通助理人員，應責令汽車駕駛人
    將車移置適當處所；如汽車駕駛人不予移置或不在車內時，
    得由該交通勤務警察、依法令執行交通稽查任務人員或交通
    助理人員為之。道路交通管理處罰條例第56條第1 項第4款
    、第3 項分別定有明文。
四、經查：
  (一)異議人承認其所有車牌號碼0910-HM 號自用一般小客貨車，
    於上揭時、地在設有禁止停車線之處所停車一情；並有移送
    機關檢送新竹市警察局交通隊所拍攝異議人違規停車之照片
    在卷可參。是異議人有在禁止停車處所停車之違規事實，足
    以認定。
  (二)至於異議人雖以前詞聲明異議。惟查，依道路交通標誌標線
    號誌設置規則第168 條之規定意旨，在劃設有禁止停車線之
    左、右側道路範圍內，均不得停車。有交通部94年6 月21日
    交路字第0940006793號函示在卷可參。是異議人謂其停車於
    黃線右側至路面邊緣，非屬取締範圍，為警察機關取締標準
    之行政先例及民眾之一般認知一節，應屬異議人個人之誤解
    ，於法無據，亦屬無稽。再者，所謂之路面邊緣，係以設置
    為道路使用之土地為基準，非緊鄰路旁之空地的外緣，均為
    路面邊緣。本件異議人雖謂上揭地點劃設之黃線距離路面邊
    緣至少有3 公尺，不符道路交通標誌標線號誌設置規則第
    168 條第1 項距路面邊緣30公分之標準。然從卷附上揭新竹
    市警察局交通隊拍攝之現場照片所示，異議人之車輛（日產
    X-TRAIL） 左側前後二車輪均部分位於黃線上，在該黃線之
    右側，約有異議人上揭車輛一個車輪寬之柏油路面，由該柏
    油路面再往右則為下水道上預鑄式之水泥蓋板，再往右則為
    未有柏油或水泥舖裝之石礫地，異議人之上揭車輛，約有一
    半之車身係在黃線至水泥蓋板之最外緣之間，另一半車身則
    跨越在水泥蓋板之外之石礫地上。按此，系爭路段之路面邊
    緣，至多亦應僅止於水泥蓋板之最外緣，而不包括該石礫地
    在內，應無異議人所謂黃線距路面邊緣達3 公尺之情形。是
    異議人謂該處之禁止停車標線，距路面邊緣至少3 公尺，已
    逾法定標線設置標準10倍以上，造成其誤解而停車一節，實
    屬卸責之詞，不足採信。
  (三)另外，關於道路交通管理條處罰條例第56條第3 項後段之車
    輛移置規定，為即時強制之性質，非屬交通違規行為，與異
    議人在禁止停車線處所違規停車，屬交通違規行為之秩序罰
    性質，二者之構成要件及處理程序有所不同，不可混為一談
    。本件異議人如對該移置處分不服，應循訴願及行政訴訟之
    程序為之，而非不服交通違規行為裁決之異議程序所能救濟
    。就此部分，異議人之異議，其程序於法未合。
五、基上所述，異議人本件違規事實明確。是原處分機關依據道
    路交通管理處罰條例第56條第1 項第4 款規定，對異議人裁
    處罰鍰900 元，核無不當，從而，異議人此部分之異議為無
    理由。另異議人就移置處分所為之異議，則於法不合，均應
    予駁回。
六、據上論斷，應依道路交通管理處罰條例第87條第2 項、道路
    交通案件處理辦法第18條前段、第19條，裁定如主文。
中    華    民    國    97    年    7     月    21    日
                    交通法庭    法  官  陳銘壎
以上正本證明與原本無異。
如不服本裁定，應於裁定送達後5 日內向本院提出抗告狀（須附
繕本）。
                                書記官  鍾宜津
中    華    民    國    97    年    7     月    21    日


司法院資訊處製作；財團法人民間司法改革基金會備份。
